【裁判字號】    94,訴,1730
【裁判日期】    950911
【裁判案由】    違反妨害兵役治罪條例
【裁判全文】
臺灣彰化地方法院刑事判決              94年度訴字第1730號
公  訴  人  臺灣彰化地方法院檢察署檢察官
被      告  甲○○
上列被告因違反妨害兵役治罪條例案件，經檢察官聲請簡易判決
處刑（九十四年度撤緩偵字第六○號），本院彰化簡易庭認不宜
以簡易判決處刑，簽移由本院刑事庭改依通常程序審理（九十四
年度彰簡字第六○○號），被告於準備程序中就被訴事實為有罪
之陳述，經告知簡式審判程序之旨，並聽取公訴人、被告之意見
後，本院合議庭裁定由受命法官獨任進行簡式審判程序，判決如
下：
        主  文
甲○○意圖避免臨時召集，應受召集，無故逾入營期限二日，處
有期徒刑肆月，如易科罰金，以佰元折算壹日。
        事  實
一、甲○○係臨時召集回役之應召員，當時設籍在彰化縣和美鎮
    道○路五三二之七號十二樓，其編號為九十二年度十月份回
    役第二梯次第六號，原應於民國九十二年十月二十日，至臺
    中縣新社鄉興中營區陸軍第十軍團報到之臨時召集令，且其
    臨時召集令業於九十二年十月五日中午十二時十分許，由其
    父謝澄平至彰化縣警察局和美分局大霞派出所代為收受後，
    將召集令置放在家中客廳，並於同月六日下午五時許，告知
    被告，使其知悉此事。詎被告竟意圖避免臨時召集，未依規
    定按時向指定部隊報到，無故逾入營期限二日以上。
二、案經彰化縣後備司令部移送臺灣彰化地方法院檢察署檢察官
    偵查後聲請簡易判決處刑。
        理  由
一、按除被告所犯為死刑、無期徒刑、最輕本刑為三年以上有期
    徒刑之罪或高等法院管轄第一審案件者外，於刑事訴訟法第
    二百七十三條第一項程序進行中，被告先就被訴事實為有罪
    之陳述時，審判長得告知被告簡式審判程序之旨，並聽取當
    事人、代理人、辯護人及輔佐人之意見後，裁定進行簡式審
    判程序；除簡式審判程序及簡易程序案件外，第一審應行合
    議審判；刑事訴訟法第二百七十三條之一第一項、第二百八
    十四條之一分別定有明文。本件被告甲○○所犯係死刑、無
    期徒刑、最輕本刑為三年以上有期徒刑或高等法院管轄第一
    審案件以外之罪，且於本院行準備程序時就被訴事實為有罪
    之陳述，經受命法官告知簡式審判程序之旨，並聽取公訴人
    、被告之意見後，本院合議庭認無不得或不宜改依簡式審判
    程序進行之處，經評議結果，裁定改由受命法官獨任行簡式
    審判程序，合先敘明。
二、上開事實，業據被告甲○○於本院審理時坦承不諱，核與證
    人謝澄平於警詢時證述之情節相符，並有臨時召集令受領回
    執、陸軍第十軍團補充兵營函、陸軍第十軍團補充兵營第三
    十五梯次臨召回役人員報到名冊各一份附卷可稽，足徵被告
    之自白確與事實相符。本件事證明確，被告上開犯行，應堪
    認定。
三、論罪科刑理由：
  (一)核被告所為，係犯妨害兵役治罪條例第五條第五款之意圖避
    免臨時召集，應受召集，無故逾入營期限二日罪。
  (二)又刑法、罰金罰緩提高標準條例先後於九十四年二月二日、
    九十五年五月十七日修正公布，並均於九十五年七月一日施
    行，被告行為後法律既有變更，是關於本案應適用之新舊法
    ，茲比較如下：
  1.刑法第二條第一項規定，係規範行為後法律變更所生新舊法
    律比較適用之準據法，於九十五年七月一日刑法施行後，應
    適用刑法第二條第一項之規定，為「從舊從輕」之比較（最
    高法院九十五年五月二十三日第八次刑事庭會議決議第一點
    第一項參照）。
  2.刑法第四十七條關於累犯之規定，由「受有期徒刑之執行完
    畢，或受無期徒刑或有期徒刑一部之執行而赦免後，五年以
    內再犯有期徒刑以上之罪者，為累犯，加重本刑至二分之一
    。」修正為「受徒刑之執行完畢，或一部之執行而赦免後，
    五年以內故意再犯有期徒刑以上之罪者，為累犯，加重本刑
    至二分之一。第九十八條第二項關於因強制工作而免其刑之
    執行者，於受強制工作處分之執行完畢或一部之執行而免除
    後，五年以內故意再犯有期徒刑以上之罪者，以累犯論。」
    同法第四十九條關於累犯適用之除外規定，由「累犯之規定
    ，於前所犯罪依軍法或於外國法院受裁判者，不適用之。」
    修正為「累犯之規定，於前所犯罪在外國法院受裁判者，不
    適用之。」被告前因違反職役職責案件，經國防部中部地方
    軍事法院以九十一年臺審字第一四七號判處有期徒刑十月確
    定，嗣經送監執行，於九十二年八月十四日縮刑期滿執行完
    畢，有臺灣高等法院被告全國前案紀錄表及臺灣彰化地方法
    院檢察署刑案資料查註紀錄表各一份在卷可稽，其於依軍法
    判處有期徒刑並執行完畢後，五年以內故意再犯本件有期徒
    刑以上之罪，依修正前刑法第四十七條、第四十九條規定，
    原不構成累犯，新法施行後，依刑法第四十七條、第四十九
    條規定，則構成累犯，經比較新、舊法後，應以被告行為時
    之法律即修正前刑法第四十七條、第四十九條規定，最有利
    於被告。
  3.刑法第四十一條第一項前段關於易科罰金折算標準之規定，
    由「犯最重本刑為五年以下有期徒刑以下之刑之罪，而受六
    個月以下有期徒刑或拘役之宣告，因身體、教育、職業、家
    庭之關係或其他正當事由，執行顯有困難者，得以一元以上
    三元以下折算一日，易科罰金。」修正為「犯最重本刑為五
    年以下有期徒刑以下之刑之罪，而受六個月以下有期徒刑或
    拘役之宣告者，得以新臺幣一千元、二千元或三千元折算一
    日，易科罰金。」應依刑法第二條第一項規定，適用最有利
    於行為人之法律（最高法院九十五年五月二十三日第八次刑
    事庭會議決議第三點第二項參照）。修正前刑法第四十一條
    第一項前段之易科罰金折算標準，依修正刪除前之罰金罰鍰
    提高標準條例第二條規定，應就其原定數額提高為一百倍折
    算一日，並依現行法規所定貨幣單位折算新臺幣條例第二條
    規定，以新臺幣元之三倍折算之，亦即，修正前刑法第四十
    一條第一項前段之易科罰金折算標準，應以銀元一百元以上
    三百元以下即新臺幣三百元以上九百元以下折算為一日，經
    比較新、舊法結果，應以被告行為時之法律即修正前刑法第
    四十一條第一項前段、修正前罰金罰鍰提高標準條例第二條
    、現行法規所定貨幣單位折算新臺幣條例第二條規定，最有
    利於被告。
  4.比較時應就罪刑有關之共犯、未遂犯、想像競合犯、牽連犯
    、連續犯、結合犯，以及累犯加重、自首減輕暨其他法定加
    減原因（如身分加減）與加減例等一切情形，綜其全部罪刑
    之結果而為比較（最高法院九十五年五月二十三日第八次刑
    事庭會議決議第一點第四項參照）。經綜合比較新、舊法之
    結果，被告行為後之新法並未有利於被告，依刑法第二條第
    一項前段規定，本案自應適用被告行為時之法律即修正前刑
    法第四十七條、第四十九條、第四十一條第一項前段、修正
    前罰金罰鍰提高標準條例第二條之規定。
  (三)爰審酌被告犯罪之動機、目的、手段、對國防役政管理所生
    危害，及其素行欠佳，復於本案審理期間經本院發布通緝始
    為警緝獲到案，暨犯罪後坦承犯行等一切情狀，量處如主文
    所示之刑，並依修正前刑法第四十一條前段、修正前罰金罰
    鍰提高標準條例第二條規定，諭知易科罰金之折算標準。
據上論斷，應依刑事訴訟法第四百五十二條、第二百七十三條之
一第一項、第二百九十九條第一項前段，妨害兵役治罪條例第五
條第五款，刑法第二條第一項前段、第十一條前段，修正前刑法
第四十一條第一項前段，修正前罰金罰鍰提高標準條例第二條，
判決如主文。
本案經檢察官洪英丰到庭執行職務。
中    華    民    國    95    年    9     月    11    日
                    刑事第二庭  法  官  鄭舜元
以上正本證明與原本無異。
如不服本判決，應於判決送達後10日內，向本院提出上訴狀（須
附繕本）。
中    華    民    國    95    年    9     月    11    日
                                書記官  呂雅惠
附錄：論罪科刑法條
妨害兵役治罪條例第五條
意圖避免動員召集或臨時召集，而有下列行為之一者，處五年以
下有期徒刑：
一、捏造免役、除役、轉役、緩召、逐次召集或儘後召集原因者
。
二、毀傷身體者。
三、緩召、逐次召集或儘後召集原因消滅後，無故逾三十日未自
    動申報者。
四、拒絕接受召集令者。
五、應受召集，無故逾入營期限二日者。
六、使人頂替本人應召者。


司法院資訊處製作；財團法人民間司法改革基金會備份。
